臺灣高等法院刑事裁定
109年度抗字第2073號
抗  告  人  臺灣臺北地方檢察署檢察官
聲  請  人
即  被  告  詹景舜





上列抗告人因聲請人違反毒品危害防制條例案件，聲請發還扣押
物，不服臺灣臺北地方法院中華民國109年11月13日裁定（109年
度聲字第2316號），提起抗告，本院裁定如下：
    主  文
原裁定撤銷，發回臺灣臺北地方法院。
    理  由
一、原裁定意旨略以：聲請人即被告詹景舜（下稱被告）所有如
    附表所示之物品，經臺灣臺北地方檢察署（下稱臺北地檢署
    ）檢察官偵辦109年度偵字第16253號、109年度毒偵字第197
    0號聲請人違反毒品危害防制條例案件時所扣押，有109年刑
    保字第2045號扣押物品清單在卷可參。嗣被告經臺北地檢署
    檢察官起訴，並由原審法院以109年度訴字第823號（下稱本
    案）審理。審酌扣案如附表所示之物均係被告所有之物，而
    被告供述其並非以扣案如附表所示之物與本案之購毒者聯繫
    ，卷內又無其他證據足認如附表所示之物係供本案犯罪所用
    、犯罪預備之物或為因犯罪所生或所得之物，故認為如附表
    所示之物應已無繼續扣押於本院之必要。此外，如附表所示
    之物並非違禁物，且無其他第三人出面對該等扣案物品主張
    權利，是上開扣押物非可為證據或得沒收之物，自無留存必
    要。從而，被告聲請發還上開扣押物，核無不合，應予准許
    等語。
二、按可為證據或得沒收之物，得扣押之。扣押物若無留存之必
    要者，不待案件終結，應以法院之裁定或檢察官命令發還之
    。扣押物因所有人、持有人或保管人之請求，得命其負保管
    之責，暫行發還。扣押物未經諭知沒收者，應即發還；但上
    訴期間內或上訴中遇有必要情形，得繼續扣押之，刑事訴訟
    法第133條第1項、第142條第1項前段、第2項、第317條分別
    定有明文。所謂扣押物無留存之必要者，乃指非得沒收之物
    ，且又無留作證據之必要者，始得依前述規定發還；倘扣押
    物尚有留存之必要者，即得不予發還。又扣押物不以屬於被
    告所有者為限，是否有繼續扣押之必要或應予發還，事實審
    法院自得本於職權，依審判之需要及訴訟進行之程度，審酌
    裁量(最高法院103年度台抗字第720號、103年度台抗字第67
    3號、101年度台抗字第255號裁定意旨參照)。
三、抗告意旨略以：被告因違反毒品危害防制條例案件，業經臺
    灣臺北地方檢察署（下稱臺北地檢署）檢察官以109年度偵
    字第16253號、109年度毒偵字第1970號案件偵查起訴，現經
    原審法院以109年度訴字第823號判決，而被告因本案前經臺
    北市政府警察局中正第一分局員警於109年6月10日持原審法
    院核發之搜索票執行搜索，扣得被告持有之IPHONE X行動電
    話1支（序號：000000000000000號，含門號0000000000號SI
    M卡1枚）、IPHONE 7 PLUS行動電話1支（序號:00000000000
    0000號、含門號0000000000號SIM卡1牧）及APPLE平板電腦
    等情，有附於本案卷内之臺北市市政府警察局中正第一分局
    搜索扣押筆錄扣押物品目錄表及扣押物品收據等附卷可稽；
    再被告之2支行動電話業經員警採證在案，有卷附之勘查採
    證同意書、勘查採證照片等附卷可稽，被告以上開行動電話
    及平板電腦業據臺北地檢署檢察官於起訴書證據清單及待證
    事實攔中引用為證明本案犯罪事實之相關證據，且行動電話
    内與他人聯絡之相關對話内容亦為原審判決引為判決之重要
    證據，從而上開扣案物於本案中顯屬得為證據或得沒收之物
    品，自有留存之必要。再者被告聲請發還之物雖經原審法院
    於109年11月10日判決並未諭知沒收，但仍在上訴期間内，
    依據上開刑事訴訟法之相關規定，均得繼續扣押，不宜逕予
    發還，且被告於日後審理時，若對於卷附之採證行動電話對
    話内容有所爭執，則有核對之依據，此應待日後法院審理時
    ，依案件發展、事實調查有無繼續扣押之必要而予以審酌等
    語。
四、經查：被告為警查扣如附表所示之物品，經臺北地檢署檢察
    官偵辦109年度偵字第16253號、109年度毒偵字第1970號聲
    請人違反毒品危害防制條例案件時所扣押，有109年刑保字
    第2045號扣押物品清單在卷可參，嗣被告因違反毒品危害防
    制條例案件，經臺北地檢署檢察官以109年度偵字第16253號
    、109年度毒偵字第1970號提起公訴，經原審法院於民國109
    年11月10日以109年訴字第823號判決有罪在案，尚未判決確
    定，有本院被告前案紀錄表、原審法院109年訴字第823號判
    決書在卷可稽；又附表所示之行動電話及平板電腦業據檢察
    官於起訴書證據清單及待證事實欄中引為證明本案犯罪事實
    之相關證據，另附表所示之行動電話内與他人聯絡之相關對
    話内容，亦經原審判決引為判決之重要證據，從而上開扣案
    物於本案中顯屬得為證據或得沒收之物品，自有留存之必要
    ，原審法院雖於109年11月10日以109年訴字第823號判決被
    告有罪在案，然尚未判決確定，鑒於上開案件日後審理之需
    與保全將來沒收之執行，認案件起訴事實既仍在審理中，就
    是否為供本案犯罪所用而得沒收之物，尚有未明，原審逕認
    上開扣押物非可為證據或得沒收之物，無留存必要，自嫌率
    斷。綜上，原裁定既有上開可議之處，顯非無再研求餘地。
    聲請人執前詞提起抗告，非無理由，為兼顧當事人之審級利
    益，爰將原裁定撤銷，發回原審法院詳查後另為妥適之裁處
    。
據上論斷，應依刑事訴訟法第413條前段，裁定如主文。
中　　華　　民　　國　　109 　年　　12　　月　　22　　日
                  刑事第九庭    審判長法　官  潘翠雪
                                      法　官  俞秀美
                                      法　官  陳俞婷
以上正本證明與原本無異。
不得再抗告。
                                      書記官  陳麗津
中　　華　　民　　國　　109 　年　　12　　月　　24　　日
 

附表：
編號 物品 數量 1 IPHONE 7 PLUS 1支 2 APPLE平板電腦 1臺